臺灣高雄地方法院民事裁定
110年度消債清字第223號

聲  請  人  蘇春菊  
0000000000000000

代  理  人  陳清和律師

上列當事人因消費者債務清理事件聲請清算，本院裁定如下：
    主  文
聲請人蘇春菊自中華民國一一一年二月二十三日下午四時起開始
清算程序。
命司法事務官進行本件清算程序。
    理  由
一、按債務人不能清償債務或有不能清償之虞者，得依本條例所
     定更生或清算程序，清理其債務；債務人於法院裁定開始
    更生程序或許可和解或宣告破產前，得向法院聲請清算；法
    院開始清算程序之裁定，應載明其年、月、日、時，並即時
    發生效力；法院開始更生或清算程序後，得命司法事務官進
    行更生或清算程序，必要時得選任律師、會計師或其他適當
    之自然人或法人1人為監督人或管理人，消費者債務清理條
    例（下稱消債條例）第3條、第80條前段、第83條第1項、第
    16條第1項分別定有明文。
二、聲請意旨略以：伊有不能清償債務情事，前向本院聲請調解
    債務清償方案，惟調解不成立。伊又未經法院裁定開始更生
    程序或許可和解或宣告破產，爰聲請清算等語。
三、經查：
  ㈠聲請人前於民國110年5月21日提出債權人清冊，向本院聲請
    調解債務清償方案，經本院110年度司消債調字第264號受理
    ，於110年8月24日調解不成立，聲請人於同日以言詞聲請清
    算等情，業經本院依職權調閱上開調解卷宗核閱無訛。
  ㈡聲請人於108年度申報所得為新臺幣（下同）3,656元，109年
    度無申報所得，名下無財產；又聲請人罹惡性甲狀腺腫瘤，
    無業，自107年10月起每月領取勞保老年年金10,362元，入
    不敷出時，友人黃嫦娥視狀況每次約資助1,000元至1,500元
    不等，前於110年7月9日領取行政院疫情紓困補助10,000元
    ，未領取其他補助或給付，成年子女亦未給付扶養費；另聲
    請人父親蘇閙得於108年4月22日殁，繼承人含聲請人共6人
    （聲請人未辦理抛棄繼承），所遺土地14筆、未保存登記建
    物1筆、存款、股票各由母親蘇高說、兄弟姐妹蘇坤福、蘇
    坤禎、蘇春錦、蘇崑益辦理繼承登記，其中高雄市○○區○○段
    00地號、路竹區忠孝段1325地號土地由母親辦理繼承登記後
    ，復於108年10月3日、109年3月30日以贈與移轉予蘇信彰，
    而路竹區忠孝段1323地號（同段1325-2地號土地亦併入此地
    號）土地由蘇坤福、蘇崑益辦理繼承登記後，蘇坤福再於10
    8年11月26日將其應有部分以買賣移轉予蘇信彰，聲請人稱
    其於85年間因創業虧損曾向父親索取300萬元，父親於生前
    已表明該300萬元即聲請人得繼承之遺產，不得再繼承其他
    遺產等情，有108年至109年綜合所得稅各類所得資料清單及
    財產歸屬資料清單【本院110年度司消債調字第264號卷（下
    稱調卷）第13至15頁】、財產及收入狀況說明書（調卷第4
    頁）、債權人清冊（調卷第5頁）、戶籍謄本（調卷第17頁
    ）、勞工保險被保險人投保資料表（調卷第16頁）、個人商
    業保險查詢結果表（本案卷第27頁）、財團法人金融聯合徵
    信中心前置協商專用債權人清冊（調卷第6至8頁）、信用報
    告（本案卷第9至12頁）、社會補助查詢表（本案卷第32至3
    5頁）、租金補助查詢表（本案卷第36頁）、勞動部勞動力
    發展署高屏澎東分署函（本案卷第32頁）、勞動部勞工保險
    局函（本案卷第31頁）、勞保局已領老年給付證明（本案卷
    第20頁）、存簿（本案卷第21至26頁）、健保投保紀錄（本
    案卷第18頁）、收入切結書（本案卷第19頁）、黃嫦娥簽立
    之資助切結書（本案卷第30頁、第44頁）、資助切結書（本
    案卷第45頁）、義大大昌醫院診斷證明書（調卷第18頁）、
    財政部高雄國稅局函（本案卷第46至49頁）、路竹地政事務
    所函（本案卷第66至103頁）、父親除戶戶籍謄本（本案卷
    第17頁）等附卷可參。依聲請人上述工作、收入情形，認以
    聲請人每月領取之勞保老年年金10,362元，核算其現在償債
    能力之基礎，堪屬妥適。
  ㈢關於聲請人個人日常必要支出部分，聲請人主張每月支出12,
    109元（無房屋租金）乙情。按債務人必要生活費用，以最
    近1年衛生福利部或直轄市政府所公告當地區每人每月最低
    生活費1.2倍定之，消債條例第64條之2第1項定有明文。本
    院參酌衛福部社會司所公告111年度高雄市最低生活費為14,
    419元，1.2倍即17,303元。又聲請人陳稱居住於胞妹所有房
    屋，其無房屋費用支出，故於計算聲請人個人每月必要生活
    費時，應扣除房租支出所佔比例（約為24.36％）以13,088元
    為限【計算式：17,303×（1－24.36%）＝13,088】，而聲請人
    主張每月必要支出約12,109元，未逾此金額，尚屬合理，應
    予採計。
  ㈣綜上所述，聲請人每月收入約為10,362元，不足以支應必要
    生活費12,109元後，而其債務有4,815,761元（見調卷第34
    頁、第38至43頁，包括：國泰世華銀行、元大銀行），堪認
    聲請人確有不能清償債務之情事。從而，聲請人向本院聲請
    清算，應予准許，並命司法事務官進行本件清算程序。
四、依消債條例第11條第1 項、第83條第1 項、第16條第1 項，
    裁定如主文。
中　　華　　民　　國　　111 　年　　2 　　月　　23　　日
              　　民事庭　　  法　官　李育信
以上正本係照原本作成。
本裁定不得抗告。
中　　華　　民　　國　　111 　年　　2 　　月　　23　　日

  　                          書記官　何福添